臺灣嘉義地方法院民事判決　　　　　　　 93年度訴字第686號
原　　　告　乙○○
被　　　告　甲○○
上列當事人間損害賠償事件，經本院朴子簡易庭移送而來（93年
度朴交簡附民字第7號），於94年2月15日經言詞辯論終結，本院
判決如下：
    主  文
被告甲○○應給付原告新臺幣參萬捌仟伍佰捌拾伍元，及自民國
九十三年八月十二日起至清償日止，按週年利率百分之五計算之
利息。
原告其餘之訴駁回。
訴訟費用由被告負擔五分之二，餘由原告負擔。
本判決第一項得假執行。被告如於執行標的物拍定、變賣前，以
新臺幣參萬捌仟伍佰捌拾伍元為原告預供擔保後，得免為假執行
。
原告其餘假執行之聲請駁回。
    事實及理由
壹、程序方面：按訴狀送達後，原告不得將原訴變更或追加他訴
    。但擴張或減縮應受判決事項之聲明者，不在此限，民事訴
    訟法第225條第1項第3款定有明文。原告起訴時，依侵權行
    為之法律關係，請求被告應給付原告新臺幣（下同）
    800,000元。嗣於訴狀送達後，減縮請求金額為99,345元，
    依上開說明，核無不合，應予准許。
貳、原告起訴主張：被告於民國92年11月24日14時30分許，駕駛
    車牌號碼Y7-3677號自小客車，沿嘉義縣布袋鎮新塭公園旁
    邊道路由東往西方向行駛，途經嘉義縣布袋鎮新塭公園新塭
    段與省道台17線133.9公里處之交岔路口，原應注意車輛行
    經無號誌之交岔路口，支線道車應暫停讓幹線道車先行之規
    定，竟疏於注意上述規定，貿然直行，適由原告駕駛車牌號
    碼LZX-151號重型機車（附載乘客蘇錦菊），沿省道台17線
    公路由北往南方向行駛，途經前述交岔口時發生碰撞，致原
    告受有第一頸椎骨折、挫傷、左足第二鏣骨骨折（左足第二
    趾骨粉碎性骨折）、牙齒掉2顆之傷害。為此爰依侵權行為
    之法律關係提起本訴，請求被告應賠償醫療費用8,770元、
    看護費用30,000元、門診交通費2,850元、門牙醫療費
    25,600 元、機車損害費10,950元、勞動能力減損之損失為
    六個月共計414,000元、慰撫金307,175元。綜上，聲明：被
    告應連帶給付原告799,345元，及自92年11月24日起至清償
    日止，按年息百分之五計算之利息，並願供擔保請准為假執
    行之宣告。
參、被告答辯：
一、被告駕駛車牌號碼Y7-3677自小客車，沿嘉義縣布袋鎮○○
    ○○○道路由東往西方向行駛，適逢原告駕駛LZX-151號機
    車由南往北方向行駛，因原告未注意車前行車狀況，隨時採
    取必要之安全措施，逕行直行，至被告無從閃避因而發生碰
    撞肇事，是被告並無過失。若認為被告有過失，請依民法第
    217條第1項規定，為過失相抵。
二、就損害賠償金額方面：
（一）醫療費用部分、門診交通費用、門牙修復費用及機車修理
      費用均不爭執。
（二）看護費用部分：原告僅住院12日，但其請求30日，應屬過
      高，且原告亦應證明有看護之必要。
（三）勞動能力減損之損失部分：原告之傷勢，應於6週後即可
      回復工作，超過6個月部分請求為無理由。
（四）慰撫金請求過高。
三、綜上，聲明：（一）原告之訴駁回。（二）如受不利判決，
    願供擔保請准免為假執行。
肆、兩造不爭執之事實：
一、原告有於92年11月24日14時30分許，駕駛車牌號碼LZX-151
    號重型機車（附載乘客蘇錦菊），與被告所駕駛車牌號碼
    Y7-3677號自小客車，在嘉義縣布袋鎮新塭公園新塭段與省
    道台17線133.9公里處之交岔路口發生車禍，而原告受有第
    一頸椎骨折、挫傷、左足第二鏣骨骨折（左足第二趾骨粉碎
    性骨折）、牙齒掉兩顆之傷害。
二、原告因本件車禍，所受損害，其中醫療費用為8,770元、門
    診交通費為2,850元、門牙醫療費為25,600元、機車損害費
    為10,950元。
伍、兩造爭執要旨：
一、本件事故被告是否有過失？
二、原告所得請求之損害賠償金額若干？
三、過失相抵比例為何？
陸、本院之判斷：
一、被告就本件車禍有過失：
（一）按車輛行至無號誌之交岔路口，支線道車應暫停讓幹線道
      車先行；又行車速度，依標誌或標線之規定，無標誌或標
      線者，行經無號誌之交岔路口時，應減速慢行，作隨時停
      車之準備。再汽車行駛時，駕駛人應注意車前狀況，並隨
      時採取必要之安全措施，道路交通安全規則第102條第1項
      第2款、第93條第1項第2款、第94條第3項定有明文。
（二）查本件事故發生時，被告駕駛車牌號碼Y7-3677號自小客
      車，沿嘉義縣布袋鎮新塭公園旁邊道路由東往西方向行駛
      ，原告則駕駛車牌號碼LZX-151號重型機車，沿嘉義縣布
      袋鎮○○○○○路由北往南方向行駛之事實，業據兩造於警
      詢時陳述明確（詳警卷第2頁、第7頁）。又依道路交通事
      故現場圖所示，肇事地點為嘉義縣布袋鎮省道台17線133
      公里900公尺交岔路口，原告之重型機車車行方向為省道
      台17線之幹線車道，被告車行方向為新民里往好美里方向
      之新塭產業道路的支線車道，原告機車之擦地痕與被告自
      小客車散落物均在該路口往好美里之產業道路上，被告自
      小客車車頭朝南（詳警卷第16頁）。又上開交岔路口無交
      通號誌，事故當時天候晴、日間自然光線、速限40公里，
      路面乾燥無缺陷、亦無障礙物，有道路交通事調查報告表
      （一）在卷可參（詳警卷第17頁），綜上，足證本件事故
      係被告自小客車行經無號誌交岔路口，支線道車未暫停讓
      幹線道車先行，而與未注意車前狀況，並採取安全措施之
      原告機車相撞之事實。再本件經送臺灣省嘉雲區車輛行車
      事故鑑定委員會鑑定亦認定：甲○○駕駛自小客車，行
      經無號誌交岔路口，支線道車未暫停讓幹線道車先行，為
      肇事主因。乙○○駕駛重機車，行經無號誌交岔路口，
      未注意車前狀況，為肇事次因，有該委員會鑑定意見書附
      卷可稽（詳93年度調偵字第100號卷第3至5頁）。再原告
      因本件事禍致受有第一頸椎骨折、挫傷、左足第二鏣骨骨
      折（左足第二趾骨粉碎性骨折）、牙齒掉兩顆之傷害之事
      實，亦有診斷證明書在卷可查，是被告有過失責任甚明。
      被告所辯本件事故係因原告未注意車前行車狀況，隨時採
      取必要之安全措施，逕行直行，至被告無從閃避因而發生
      碰撞肇事，其無過失云云，自無足採。而被告之刑事責任
      經檢察官起訴後，經本院朴子簡易庭以93年度朴交簡字第
      49號判處有期徒刑3月確定在案，業經本院調閱上開卷宗
      查明無訛。被告有過失行為，已足認定，而被告之過失行
      為與原告之受傷間，客觀上具有相當因果關係，自應負侵
      權行為責任。
二、按因故意或過失，不法侵害他人之權利者，負損害賠償責任
    。又汽車、機車或其他非依軌道行駛之動力車輛，在使用中
    加損害於他人者，駕駛人應賠償因此所生之損害。但於防止
    損害之發生，已盡相當之注意者，不在此限。再不法侵害他
    人之身體或健康者，對於被害人因此喪失或減少勞動能力或
    增加生活上之需要時，應負損害賠償責任。再按不法侵害他
    人之身體、健康、名譽、自由、信用、隱私、貞操，或不法
    侵害其他人格法益而情節重大者，被害人雖非財產上之損害
    ，亦得請求賠償相當之金額。民法第184條第1項、第191條
    之2、第193條第1項、第195條第1一項定有明文。查被告因
    過失不法侵害原告之身體，從而，原告依上開規定請求被告
    賠償，即屬有據，茲就原告請求賠償之損害，審究如下：
（一）醫療費用為8,770元、門診交通費為2,850元、門牙醫療費
      為25,600元、機車損害費為10,950元，為被告所不爭執，
      應予准許。
（二）看護費用：原告主張受傷後，自92年12月3日至93年1月3
      日，無法自行活動，需人看護，每日看護費1,000元，共
      計支出30,000元，並提出看護證明書1紙為證（詳93年度
      朴交簡附民字第7號卷第33頁）。被告則以：原告僅住院
      12日，但其請求30日，應屬過高，且原告亦應證明有看護
      之必要等語置辯。經查原告於92年12月3日至骨科門診求
      治，當時症狀為頸椎受傷、使用頸圈，左足疼痛、腫脹。
      予 (1)X-ray：脊椎（頸椎）及左下肢部位骨頭及關節檢
      查 (2)並予住院治療 (3)於92年12月3日行左足閉鎖式復
      位及短腿石膏固定術。92年12月3日至92年12月10日住院
      ，建議受傷住院期間宜由專人看護等語，有行政院衛生署
      朴子醫院（下稱署立朴子醫院）93年12月10日朴醫歷字第
      0930004920 號函文在卷可參（詳本審卷第41頁），足證
      原告於住院期間共7日（92年12月3日至同年月10日）有看
      護之必要。而原告每日看護費用為1,000元，則其所得請
      求之看護費用為7,000元（1,000×7＝7,000），逾此部分
      為無理由，應予駁回。
（三）勞動能力減損之損失：原告主張因本件事故受傷後，有6
      個月無法工作，而伊每日工資2,300元，為此請求414,000
      元等語，並提出薪資證明書1紙為證（詳93年度朴交簡附
      民字第7號卷第31頁）。被告則以：原告之傷勢，應於6週
      後即可回復工作，超過6個月部分請求為無理由等語置辯
      。經查原告係92年11月24日至財團法人長庚紀念醫院嘉義
      分院（下稱長庚嘉義分院）急診，當時為第一頸椎骨折，
      於住院治療至同年11月28日，受傷後約兩週需看護照顧，
      一般情形下受傷兩週後可戴頸圈從事正常活動，但粗重工
      作與激烈動作最好是6到8週後骨折癒合再開始等語。有該
      醫院93年12月27日 (93)長庚院嘉字第1087號函文附卷可
      按（詳本審卷第67頁）。本院認其無法工作期間為8週。
      是原告所得請求之勞動能力減損之損失應為12,880元（日
      薪2,300元，8週為128,800元），逾此部分為無理由，應
      予駁回。
（四）慰撫金：原告主張因被告之過失行為而受傷，造成生活上
      不便，精神痛若不堪，為此請求307,175元等語。查原告
      係國小畢業，現擔任木工，每日工資2,300元，已如前述
      。另名下有土地8筆，有稅務電子閘門財產所得調件明細
      表1份附卷可稽（詳本審卷第111至119頁）。其因本件車
      禍受有上述傷害，肉體、精神受極大痛苦，且自92年11月
      24日至長庚嘉義分院急診，當時為第一頸椎骨折，於住院
      治療至同年11月28日。另於92年12月3日至署立朴子醫院
      骨科門診求治，當時症狀為頸椎受傷、使用頸圈，左足疼
      痛、腫脹。予 (1)X-ray：脊椎（頸椎）及左下肢部位骨
      頭及關節檢查(2)並予住院治療 (3)於92年12月3日行左足
      閉鎖式復位及短腿石膏固定術。92年12月3日至92年12月1
      0日住院。病患出院後於92年12月12日、93年2月25日、93
      年5月4日、93年5月17日、93年10月29日門診治療，有前
      述該二醫院函文在卷可按。而被告高職畢業，目前為家管
      ，無收入，業據其陳明在卷（詳本審卷第23頁），另名下
      有1車輛，有稅務電子閘門財產所得調件明細表1份附卷可
      參（詳本審卷第120至122頁），並因本件車禍事故，經本
      院以93年度朴交簡字第49號判處被告過失傷害人之身體，
      處有期徒刑3月，如易科罰金，以300元折算1日在案，有
      本院上開刑事判決在卷可稽等兩造之社會地位、經濟狀況
      各情，認原告請求50,000元應予准許。
（五）綜上所述，原告依據侵權行為法律關係，得請求被告賠償
      之金額，為醫療費用8,770元、門診交通費2,850元、門牙
      醫療費25,600元、機車損害費10,950元、看護費用7,000
      元、勞動能力減損之損失12,880元、慰撫金50,000元，合
      計為118,050元，
三、按「損害之發生或擴大，被害人與有過失者，法院得減輕賠
    償金額，或免除之」，民法第217條定有明文。經查本件車
    禍肇事之原因：為被告駕駛自小客車，行經無號誌交岔路口
    ，支線道車未暫停讓幹線道車先行，為肇事主因。原告駕駛
    重型機車，行經無號誌交岔路口，未注意車前狀況，為肇事
    次因，已如前述。本院審酌原告及被告之過失程度，認原告
    及被告應各負百分之三十及百分之七十之過失責任。即原告
    僅得請求被告賠償前開金額之百分之七十。依此計算，原告
    得請求被告給付金額，為82,635元（四捨五入）。
四、按保險人依強制汽車責任保險法規定給付之保險金，視為加
    害人或被保險人損害賠償金額之一部分；加害人或被保險人
    受賠償請求時，得扣除之，強制汽車責任保險法第30條設有
    明文規定。查原告因本件汽車交通事故，已受領強制汽車責
    任保醫療給付29,200元，看護費用12,000元，交通費用2,
    850元，合計44,050之事實，有富邦產物保險股份有限公司
    93年11月25日函文可稽（詳本審卷第66頁），復為兩造所不
    爭，則依前開規定，原告受領之上述強制汽車責任保險金應
    視為加害人損害賠償金額之一部分而予以扣除，是經此扣除
    後，上訴人原告主張其因本件車禍而受有前開損害，被告應
    賠償之金額為38,585元（即82,635-44,050=38,585），逾此
    範圍之請求，尚非有理。
五、末按給付有確定期限者，債務人自期限屆滿時起，負遲延責
    任。給付無確定期限者，債務人於債權人得請求給付時，經
    其催告而未為給付，自受催告時起，負遲延責任。其經債權
    人起訴，或依督促程序送達支付命令，與催告有同一之效力
    。民法第229條第1、2項分別定有明文；又遲延之債務，以
    支付金錢為標的者，債權人得請求依法定利率計算之遲延利
    息。但約定利率較高者，仍從其約定利率；而應付利息之債
    務，其利率未經約定，亦無法律可據者，週年利率為百分之
    五。亦為同法第223條第1項及第203條所明定。查原告請求
    被告賠償之金額，並未定有給付之期限，則原告請求自附帶
    民事訴訟起訴狀繕本送達被告之翌日即93年8月12日起，按
    週年利率百分之五計算之利息，並未逾上開規定之範圍，自
    無不合。
柒、兩造陳明願供擔保，聲請宣告假執行。經核原告勝訴部分，
    因未逾500,000元，依民事訴訟法第389條第1項第5款之規定
    ，法院應依職權宣告假執行，原告就其勝訴部分所為假執行
    之聲請，應視為僅促使法院發動其職權，爰依職權宣告假執
    行並依被告聲請准供擔保後，免為假執行。至就逾500,000
    元部分，原告其餘假執行之聲請，則因訴之駁回而失所依附
    ，不予准許。
捌、又本件待證事實已臻明瞭，兩造其餘攻擊防禦方法及舉證，
    對判決之結果已不生影響，爰不一一詳為審酌，併此敘明。
玖、訴訟費用裁判之依據：民事訴訟法第79條。
中　　華　　民　　國　　94　　年　　2 　　月　　25　　日
                  臺灣嘉義地方法院民事第二庭
                          法  官  張  育  彰
以上正本係照原本作成
如對本判決上訴須於判決送達後20日內向本院提出上訴狀
中　　華　　民　　國　　94　　年　　2 　　月　　25　　日
                          書記官　林  秀  敏
